臺灣屏東地方法院刑事判決
111年度金訴字第309號
公  訴  人  臺灣屏東地方檢察署檢察官
被      告  陳冠霖


選任辯護人  張瑋漢律師（法扶律師）
上列被告因詐欺等案件，經檢察官提起公訴（111年度偵字第238
9號），因被告於準備程序中就被訴犯罪事實為有罪之陳述，經
告知簡式審判程序之旨，並聽取當事人之意見後，經本院合議庭
裁定由受命法官獨任進行簡式審判程序，茲判決如下：
    主    文
甲○○犯三人以上共同詐欺取財罪，處有期徒刑壹年貳月。緩刑參
年。
    犯罪事實
一、甲○○雖預見提供帳戶及領錢轉交他人，恐與他人共同遂行三
    人以上共同詐欺取財及一般洗錢犯行，竟仍基於容任該結果
    發生亦不違背其本意之三人以上共同詐欺取財及隱匿或掩飾
    詐欺所得去向之洗錢不確定故意，依真實姓名年籍不詳、通
    訊軟體LINE（下稱LINE）暱稱「more」之成年人（下稱「mo
    re」，無證據證明為詐欺取財犯罪組織成員或為未滿18歲之
    人）指示，於民國110年11月5日10時53分前某時，以LINE將
    其所申設之里港鄉農會000-00000000000000號帳戶（下稱涉
    案帳戶）帳號提供予「more」，而容任「more」以前揭涉案
    帳戶供犯罪使用。而與「more」及「more」指定之真實姓名
    年籍不詳之成年人共同意圖為自己不法之所有，基於三人以
    上共同詐欺取財、一般洗錢之犯意聯絡，由「more」以LINE
    、電子郵件聯繫乙○○，佯為阿富汗軍官、貨運公司「ACLCOU
    RIER COMPANY」人員，誆稱包裹通關須支付款項云云，致乙
    ○○陷於錯誤，於110年11月5日10時53分許，匯款新臺幣（下
    同）2萬8,000元至涉案帳戶內，「more」旋指示甲○○自涉案
    帳戶提領前揭款項，甲○○遂依指示於同年月8日某時在位於
    屏東縣○○鄉○○路00號里港鄉農會提領前揭款項後，復依指示
    分別前往位於臺中市烏日區站區二路8號「高鐵臺中站」、
    新竹縣○○市○○○路0號「高鐵新竹站」附近某處，將上開款項
    交予「more」指定之真實姓名年籍不詳之成年人。嗣乙○○發
    現遭騙報警處理，始循線查悉上情。
二、案經乙○○訴由屏東縣政府警察局里港分局報告臺灣屏東地方
    檢察署檢察官偵查起訴。
　　理    由
一、上揭犯罪事實，業據被告甲○○於警詢、偵訊、本院準備程序
    及審理時坦承不諱（見警卷第3至6頁，偵卷第37至41頁，本
    院卷第51、92頁），核與證人即告訴人乙○○於警詢時之證述
    大致相符（見警卷第7至9頁），並有告訴人提出之基隆愛三
    路郵局存摺封面及內頁、郵政跨行匯款申請書、對話紀錄擷
    圖、電子郵件擷圖、里港鄉農會110年12月10日里農信字第1
    105001164號函暨檢送之顧客基本資料查詢、屏東縣里港鄉
    農金支票存摺存款對帳單、屏東縣政府警察局里港分局偵查
    隊職務報告暨檢附之被告提領影像擷圖、被告提出之對話紀
    錄擷圖在卷可查（見警卷第19至23、29、33至43、61至65頁
    ，偵卷第17至21、43至63頁），足佐被告前揭任意性自白與
    事實相符，堪信為真實。從而，本件事證明確，被告上揭犯
    行，洵可認定，應依法論科。
二、論罪科刑：
  ㈠核被告所為，係犯刑法第339條之4第1項第2款之3人以上共同
    詐欺取財罪、洗錢防制法第14條第1項之一般洗錢罪。
　㈡被告就前開犯行，與「more」及其指定向被告收取款項之人
    間有犯意聯絡及行為分擔，應依刑法第28條論以共同正犯。
　㈢被告就本案犯行，係以一行為同時觸犯3人以上共同詐欺取財
    罪、一般洗錢罪名，為想像競合犯，應依刑法第55條規定，
    從法定刑較重之3人以上共同詐欺取財罪處斷。再按想像競
    合犯之處斷刑，本質上係「刑之合併」。其所謂從一重處斷
    ，乃將想像競合犯組成之評價上數罪，合併為科刑一罪，其
    所對應之刑罰，亦合併其評價上數罪之數法定刑，而為一個
    處斷刑。易言之，想像競合犯侵害數法益者皆成立犯罪，論
    罪時必須輕、重罪併舉論述，同時宣告所犯各罪名，包括各
    罪有無加重、減免其刑之情形，亦應說明論列，量刑時併衡
    酌輕罪部分量刑事由，評價始為充足，然後依刑法第55條前
    段規定「從一重處斷」，非謂對於其餘各罪可置而不論。因
    此，法院決定處斷刑時，雖以其中最重罪名之法定刑，做為
    裁量之準據，惟於裁量其輕重時，仍應將輕罪合併評價在內
    （最高法院108年度台上字第4405號、第4408號判決意旨參
    照）。又犯洗錢防制法第14條之罪，在偵查或審判中自白者
    ，減輕其刑，洗錢防制法第16條第2項定有明文。本案被告
    已於本院審理時坦承犯洗錢防制法第14條第1項之一般洗錢
    罪，已如前述，合於洗錢防制法第16條第2項規定，原應對
    被告減輕其刑，惟被告就上開犯行均係從一重論處3人以上
    共同犯詐欺取財罪，是其等此部分想像競合輕罪得減刑部分
    ，本院於依照刑法第57條量刑時，將併予審酌。
　㈣被告前揭犯罪之科刑，爰以被告之責任為基礎，並審酌被告
    所為已損害財產交易安全及社會經濟秩序，對社會所生危害
    非輕，並導致告訴人受有前述財產損失，殊值非難。兼衡被
    告犯後坦承犯行，合於前開一般洗錢罪之自白減輕其刑事由
    ，而得作為量刑之有利因子，且被告已依告訴人要求如數賠
    償告訴人本案損害金額等情，有刑事陳報狀暨檢附之告訴人
    指定郵局帳戶存摺封面影本、郵政入戶匯款申請書、刑事陳
    報二狀在卷可查（見本院卷第69至75頁）之犯罪後態度。復
    衡被告與本案詐欺集團成員間之分工，被告非屬對全盤詐欺
    行為掌有指揮監督權力之核心人物。暨考量被告於本院審理
    中自陳：我的教育程度為高職肄業，獨居，務農，罹病，有
    身心障礙，沒有需要我扶養的人等語（見本院卷第92頁），
    並提出診斷證明書為佐（見本院卷第37、39頁）之智識程度
    、家庭經濟及生活狀況等一切情狀，量處如主文所示之刑。
　㈤被告未曾因故意犯罪受有期徒刑以上刑之宣告，有臺灣高等
    法院被告前案紀錄表1份在卷可按，本院考量被告因一時失
    慮，致罹刑典，且犯罪後知所為非是，勇於面對、坦承犯罪
    ，顯見被告尚知自省，並酌被告已如數賠償告訴人等情，業
    如前述，堪認被告歷此偵、審經過及科刑教訓，應能知所警
    惕，信無再犯之虞，再參以告訴人表示對給予被告緩刑之宣
    告沒有意見，請法院給被告1次機會等語（見本院卷第75頁
    ）；檢察官表示倘被告賠償完畢且告訴人對緩刑無意見，則
    檢方亦無意見等語（見本院卷第93頁），因認其所受刑之宣
    告以暫不執行為適當，爰依刑法第74條第1項第1款之規定，
    併宣告緩刑3年，以啟自新。
三、沒收部分：
  ㈠被告供稱：我本案報酬為2萬元等語（見偵卷第39頁）。是前
    揭2萬元固為被告本案之犯罪所得，惟被告業於本院審理時
    賠償告訴人所受損失等情，業據前述，應可完全填補告訴人
    所受損害，並達沒收制度剝奪被告犯罪利得之立法目的，如
    再宣告沒收上開犯罪所得，將使被告承受過度之不利益，顯
    屬過苛，爰依刑法第38條之2第2項之規定，不另宣告沒收被
    告上開犯罪所得，附此敘明。
　㈡洗錢防制法第18條第1項規定：「犯第14條之罪，其所移轉、
    變更、掩飾、隱匿、收受、取得、持有、使用之財物或財產
    上利益，沒收之。」本條係採義務沒收主義，對於洗錢標的
    之財物或財產上利益，不問是否屬於行為人所有，均應依本
    條規定宣告沒收。且本條係針對洗錢標的所設之特別沒收規
    定，至於洗錢行為標的所生之孳息及洗錢行為人因洗錢犯罪
    而取得對價給付之財產利益，暨不能或不宜執行沒收時之追
    徵、過苛審核部分，則仍應回歸適用刑法相關沒收規定。被
    本案提領款項，係洗錢標的之財物，原應依洗錢防制法第18
    條第1項規定沒收，然被告業如數賠償告訴人，如仍予沒收
    前揭洗錢標的財物，實有過苛之虞，依刑法第38條之2第2項
    規定，不予宣告沒收。
四、不另為無罪諭知部分：
　　公訴意旨固認被告共自涉案帳戶內提領12萬3,000元等語，
    而致告訴人除前開認定遭詐欺匯入涉案帳戶內後遭提領之2
    萬8,000元外，另再受有9萬5,000元【計算式：12萬3,000-2
    萬8,000=9萬5,000】之損害。因認被告此部分亦涉犯刑法第
    339條之4第1項第2款之3人以上共同詐欺取財罪、洗錢防制
    法第14條第1項之一般洗錢罪嫌等語。然遍查全卷尚無其他
    相關事證證明，則被告所提領之此部分金額是否為本案詐欺
    所得，實非無疑，依卷存事證於訴訟上之證明，尚未達於通
    常一般之人均不致有所懷疑，而得確信其為真實之程度，仍
    存有合理懷疑，則依罪證有疑，利於被告之證據法則，被告
    此部分犯罪核屬不能證明，本應為無罪之諭知，惟此部分犯
    罪事實與前揭經本院諭知有罪之部分，具有一罪之關係，爰
    不另為無罪之諭知，併此敘明。
據上論斷，應依刑事訴訟法第273條之1第1項、第299條第1項前
段，判決如主文。
本案經檢察官林冠瑢提起公訴，檢察官葉幸眞到庭執行職務。
中　　華　　民　　國　　111 　年　　11　　月　　22　　日
                  刑事第五庭  法  官  錢毓華
以上正本證明與原本無異。
如不服本判決應於收受判決後20日內向本院提出上訴書狀，並應
敘述具體理由；其未敘述上訴理由者，應於上訴期間屆滿後20日
內向本院補提理由書（均須按他造當事人之人數附繕本）「切勿
逕送上級法院」。　　　　　　　　　
中　　華　　民　　國　　111 　年　　11　　月　　22　　日
                              書記官  郭淑芳
附錄論罪科刑法條：刑法第339條第之4第1項第2款，洗錢防制法
第14條第1項。
中華民國刑法第339條之4第1項第2款
犯第三百三十九條詐欺罪而有下列情形之一者，處一年以上七年
以下有期徒刑，得併科一百萬元以下罰金：
二、三人以上共同犯之。
洗錢防制法第14條第1項
有第二條各款所列洗錢行為者，處七年以下有期徒刑，併科新臺
幣五百萬元以下罰金。